【裁判字號】    97,交抗,1498
【裁判日期】    971031
【裁判案由】    違反道路交通管理處罰條例
【裁判全文】
臺灣高等法院交通事件裁定            97年度交抗字第1498號
                                    97年度交抗字第1500號
抗  告  人  甲○○
即受處分人
上列抗告人即受處分人因違反道路交通管理處罰條例案件，不服
臺灣板橋地方法院，中華民國97年9 月4 日所為裁定（97年度交
聲更字第28號、第29號），提起抗告，本院裁定如下：
    主  文
原裁定關於對交通部公路總局臺北區監理所板橋監理站板監裁字
第41-AEV978143號裁決書聲明異議駁回部分之裁定撤銷，發回臺
灣板橋地方法院。
其他抗告駁回。
    理  由
甲、撤銷發回部分（即交通部公路總局臺北區監理所板橋監理站
    板監裁字第41-AEV978143號裁決書部分）：
一、原裁定意旨略以：本件抗告人即受處分人甲○○對其於96年
    9 月20日凌晨0 時2 分許，騎乘車牌號碼CQX-853 號重型機
    車行經臺北市○○○路與基隆路交岔路口時，因紅燈右轉，
    經臺北市政府警察局大安分局警備隊警員當場攔停舉發之事
    實並不爭執，且有臺北市政府警察局北市警交字第AEV78797
    7 號舉發違反道路交通管理事件通知單影本附卷可稽，已可
    認定。且（一）抗告人前於91年9 月20日上午9 時17分因不
    遵守道路交通標線之指示，另案經原處分機關於95 年3月17
    日裁處罰鍰1,800 元，經合法送達後，未經聲明異議而確定
    ，詎抗告人逾期拒不繳納罰鍰，經原處分機關依修正前道路
    交通管理處罰條例第65條第1 項、第67條第3 項規定，自95
    年4 月17日起易處吊扣駕駛執照2 個月，並限於95 年5月1
    日前繳送執行，惟抗告人仍未於限期繳送，乃於95年5 月2
    日起易處吊銷其駕駛執照，並逕行註銷，而依規定自95年5
    月2 日起1 年內不得重新考領駕駛執照，此有卷附之板監裁
    字第41-ABY269577號裁決書、送達證書在卷可憑，是抗告人
    於此部分舉發違規時，因前案罰鍰未繳，又未依限繳送駕駛
    執照供吊扣2 月，為公路主管機關自95年5 月2 日起易處吊
    銷駕駛執照，並逕行註銷，於1 年內不得重新考領駕照甚明
    。（二）再者卷附之原處分機關板監裁字第41-ABY269577號
    裁決書，業經合法送達，抗告人既未就該案合法聲明異議，
    則於該處分確定後原處分機關當依裁決書上明載之方法而為
    執行，抗告人對於倘未依裁決主文繳納任何罰鍰，則最終定
    遭逕行註銷駕照之執行結果，自難諉為不知。（三）異議人
    雖於93年12月8 日確有向臺北市交通事件裁決所繳納罰鍰
    1,800 元，有交通違規罰鍰收據影本在卷足憑，惟該收據上
    所載該違規罰單號碼為CZ0000000 ，核與本件於91年9 月20
    日因「紅燈越線臨停」違規，經臺北市政府警察局中正第一
    分局警備隊依道路交通管理處罰條例第60條第2 項第3 款，
    以北市警交大字第ABY269577 號舉發違反道路交通管理事件
    通知單號碼不符，顯非同一事件；更何況抗告人另以前於辦
    理機車過戶登記時，已繳清所有駕籍、車籍罰單及各項稅金
    始得換發牌照及行照云云置辯，但查抗告人於93年12月8 日
    辦理CIQ-095 號車輛過戶手續時，係繳清該車車籍項下違規
    罰鍰，尚與駕籍下之違規罰鍰無涉，此經原處分機關以96年
    10月11日北監板四字第0962005616號函覆在卷，並無已依罰
    單繳納罰鍰卻誤為未繳之疑義。抗告人猶執上情置辯，欲為
    解免責任，顯不可採。綜上所述，抗告人確有於上開時、地
    ，因駕駛執照業經註銷，但因已另考領汽車駕駛執照，而駕
    駛重型機車之違規行為，從而原處分機關依道路交通管理處
    罰條例第22條第1 項第4 款、違反道路交通管理事件統一裁
    罰基準表之規定，裁處受處分人罰鍰1,800 元，核無違誤，
    本件抗告人此部分之異議為無理由，應將其異議駁回等語。
二、抗告意旨略以：
（一）依據道路交通管理處罰條例第9 條之1 規定「汽車所有人
      或駕駛人應於向公路監理機關辦理汽車檢驗、各項登記或
      換發牌照、執照前，繳清其所有違反本條例第二章、第三
      章尚未結案之罰鍰。」抗告人已於93年12月8 日辦理機車
      過戶登記時，於監理單位依法繳清所有抗告人名下所有駕
      籍、車籍罰款，並換發牌照及行照。何以監理機關未要求
      抗告人繳清於91年9 月20日違反道路交通管理條例之罰單
      ？原處分機關以96年10月11日北監板四字0962005616號函
      覆「繳清該車車籍項下違規罰鍰，尚與駕籍下之違規無涉
      。」自有可議。
（二）另一次裁決之合法送達，對抗告人產生數個行政處分，致
      抗告人喪失應有救濟之權利，實不符合交通管理事件處罰
      所規定之正當法律程序原則，請求撤銷原處分及原裁定云
      云。
三、經查：原裁定以抗告人確有於於96年9 月20日凌晨0 時2 分
    許，騎乘車牌號碼CQX-853 號重型機車行經臺北市○○○路
    與基隆路交岔路口，因駕駛執照業經註銷，但已另考領汽車
    駕駛執照，而有駕駛重型機車之違規行為，原處分機關依道
    路交通管理處罰條例第22條第1 項第4 款、違反道路交通管
    理事件統一裁罰基準表之規定，裁處受處分人罰鍰1,800 元
    ，核無違誤，因而駁回抗告人之異議之聲請，固非無見。惟
    查：（一）按「汽車所有人或駕駛人應於向公路監理機關辦
    理汽車檢驗、各項登記或換發牌照、執照前，繳清其所有違
    反本條例第二章、第三章尚未結案之罰鍰」，道路交通管理
    處罰條例第9 條之1 定有明文。本件抗告人於93年12月8 日
    確有向臺北市交通裁決所繳納其名下CIQ-095 號機車之違規
    罰款新臺幣1,800 元，此有交通違規罰款收據影本1 紙在卷
    足稽，雖該收據上所載該違規罰款之罰單號碼為CZ0000000
    ，與本件抗告人於91年9 月20日因「紅燈越線臨停」違規，
    經臺北市政府警察局中正第一分局依道路交通管理處罰條例
    第60條第2 項第3 款規定，以北市警交大字第ABY269577 號
    舉發違反道路交通管理事件通知單之號碼不符，惟揆諸前揭
    規定，若抗告人確有於93年12月8 日辦理上開CIQ-095 號機
    車過戶手續，理應將該車車籍項下之違規罰鍰繳清始能辦理
    過戶登記，何以仍有前揭北市警交大字第ABY269577 號舉發
    違反道路交通管理事件通知單之罰鍰1,800 元未繳清之情形
    存在，自有疑問，則抗告人於93年12月8 日所繳納之舉發違
    反道路交通管理事件通知單（號碼CZ0000000） 之罰鍰1,80
    0 元，是否為北市警交大字第ABY269577 號舉發違反道路交
    通管理事件通知單之誤，自有查明之必要。本院前次發回意
    旨，即已就本件監理機關於抗告人辦理上開CIQ-095 號機車
    異動登記時，依據前揭規定要求抗告人繳清之前揭違規罰款
    （即號碼CZ0000000） 是否即為系爭違規行為之罰款（即號
    碼ABY269577） ？如非該系爭罰款，何以抗告人辦理異動登
    記當時監理機關未要求抗告人一併繳清，致令抗告人誤以為
    其於辦理異動登記當時已結清所有違規罰鍰？等情，有所指
    摘，並請求原裁定法院予以查明，原審詳加究明，逕以該違
    規罰單號碼為CZ0000000 ，核與本件於91年9 月9 日因「紅
    燈越線臨停」違規，經臺北市政府警察局中正第一分局警備
    隊依道路交通管理處罰條例第60條第2 項第3 款，以北市警
    交大字第ABY269577 號舉發違反道路交通管理事件通知單號
    碼不符，顯非同一事件，因而駁回抗告人之異議聲明，自有
    未洽。（二）另原裁定援引原處分機關96年10月11日北監板
    四字第0962005616號函覆意旨，認抗告人於93年12月8 日辦
    理CIQ-095 號車輛過戶手續時，係繳清該車車籍項下違規罰
    鍰，尚與駕籍下之違規罰鍰無涉云云，然本件系爭未繳之北
    市警交大字第ABY269577 號舉發違反道路交通管理事件通知
    單，即係抗告人於上開時地，駕駛車號CIQ-095 號機車違規
    「紅燈越線臨停」致遭罰款，為何非屬同一車籍，原裁定未
    予說明；而原處分機關既認抗告人於93年12月8 日辦理CIQ-
    095 號車輛過戶手續時，已繳清該車車籍項下違規罰款無誤
    ，何以仍有同車籍之北市警交大字第ABY269577 號舉發違反
    道路交通管理事件通知單罰鍰未繳清之情況，自有再調查之
    必要，原裁定以系爭罰單係屬抗告人駕籍項下之違規罰鍰，
    而非CIQ-095 號車輛車籍下之違規罰鍰，未予查明上開北市
    警交大字第ABY269577 號舉發違反道路交通管理事件通知單
    是否屬抗告人車藉項下之違規罰鍰，因而駁回抗告人此部分
    之異議聲明，亦有違誤。綜上所述，原裁定既有前揭可議之
    處，抗告人執此指摘原裁定不當，尚非全無理由，自應由本
    院將原裁定關於交通部公路總局臺北區監理所板橋監理站板
    監裁字第41-AEV978143號裁決書聲明異議部分之裁定撤銷，
    並發回原審法院另為適法之裁定。
乙、抗告駁回部分（即交通部公路總局臺北區監理所板橋監理站
    板監裁字第第41-ABY269577號裁決書部分）：
一、按受處分人不服道路交通管理處罰條例第8 條所定主管機關
    所為之處罰者，得於接到裁決書之翌日起20日內，向管轄地
    方法院聲明異議，道路交通管理處罰條例第87條第1 項定有
    明文。又交通法庭認聲明異議不合法律上之程式，且無從補
    正者，應以裁定駁回之，道路交通案件處理辦法第18條亦定
    有明文。次按處理違反道路交通管理事件，有關文書送達之
    程序，依行政程序法之規定，違反道路交通管理事件統一裁
    罰基準及處理細則第5 條定有明文。又送達，於應受送達人
    之住居所、事務所或營業所為之；於應送達處所不獲會晤應
    受送達人時，得將文書付與有辨別事理能力之同居人、受僱
    人或應送達處所之接收郵件人員；應受送達人或其同居人、
    受僱人、接收郵件人員無正當理由拒絕收領文書時，得將文
    書留置於應送達處所，以為送達；送達，不能依前2 條規定
    為之者，得將文書寄存送達地之地方自治或警察機關，並作
    送達通知書2 份，1 份黏貼於應受送達人住居所、事務所、
    營業所或其就業處所門首，另1 份交由鄰居轉交或置於該送
    達處所信箱或其他適當位置，以為送達。前項情形，由郵政
    機關為送達者，得將文書寄存於送達地之郵政機關，行政程
    序法第72條第1 項前段、第73條第1 項、第3 項、第74條第
    1 項、第2 項分別定有明文。
二、抗告意旨略以：寄存送達除應將文書寄存送達地之地方自治
    或警察機關，並作送達通知書2 份，1 份黏貼於應受送達人
    住居所、事務所、營業所或其就業處所門首，另1 份交由鄰
    居轉交或置於該送達處所信箱或其他適當位置以為送達，始
    為合法。惟抗告人並未收到原處分機關板監裁字第41-ABY26
    9577號之裁決書，亦無證據可佐證郵政機關已製作送達通知
    書2 份，並依規定將該通知書黏貼於應受送達人住居所以及
    送達處所之信箱，系爭裁決書依法難謂已合法送達云云。
三、經查，本件板監裁字第41-ABY269577號裁決書經原處分機關
    於95年3 月21日，由郵務機關按被告居住地址「臺北縣板橋
    市○○路34號4 樓」送達，因未獲會晤抗告人本人，亦無受
    領文書之同居人、受僱人或應受送達處所接收，郵件人員已
    將該送達文書寄存於板橋埔墘郵局，並作送達通知書兩份，
    其中1 份黏貼於應受送達人住居所門首，另1 份置於該送達
    處所信箱以為送達等情，有原處分機關送達證書影本及法務
    部戶役政連結作業系統個人基本資料各1 件附卷可稽，足認
    上開案號裁決書之送達並無違誤。至於抗告人所稱於其住處
    門首或信箱上未見任何送達通知書云云，迄未提出任何事證
    供本院調查究明，尚難逕信，而其因未諳送達之規定，遽以
    未曾受裁決書之合法送達等語置辯，顯無可採。從而，依法
    院訴訟當事人在途期間標準第4 條規定，抗告人係住於臺北
    縣板橋市，其向址設臺北縣中和市○○路○ 段116 號之原處
    分機關為聲明異議，有在途期間2 日，則抗告人對原處分機
    關是項裁決不服欲提起異議，依照上述說明，加計2 日之在
    途期間，期間早已屆滿，抗告人遲至96年10月22日始向原處
    分機關提出聲明異議狀，此有原處分機關交通部公路總局臺
    北區監理所板橋監理站蓋有上開收狀日期章戳之抗告人本件
    聲明異議狀可憑，則抗告人此部分之聲明異議顯然不合法律
    上程式，且無從補正。原裁定法院因而將抗告人此部分之異
    議聲明駁回，其認事用法，並無違誤，抗告人仍執前詞提起
    此部分抗告，並無理由，應予駁回。
丙、據上論斷，應依道路交通案件處理辦法第26條，刑事訴訟法
    第412 條、第413 條，裁定如主文。
中    華    民    國    97    年    10    月    31    日
                  刑事三庭審判長法  官  蔡秀雄
                                法  官  許文章
                                法  官  謝靜恒
以上正本證明與原本無異。
不得再抗告。
                                書記官  陳珮茹
中    華    民    國    97    年    10    月    31    日


司法院資訊處製作；財團法人民間司法改革基金會備份。
